【裁判字號】    98,易,3108
【裁判日期】    990521
【裁判案由】    傷害等
【裁判全文】
臺灣臺北地方法院刑事判決              98年度易字第3108號
公  訴  人  臺灣臺北地方法院檢察署檢察官
被      告  丁○○
上列被告因傷害等案件，經檢察官提起公訴（98年度偵緝字第22
34號），本院判決如下：
    主  文
丁○○傷害人之身體，累犯，處拘役參拾日，如易科罰金，以新
臺幣壹仟元折算壹日。
其餘被訴部分無罪。
    事  實
一、丁○○前於民國94年間因違反稅捐稽徵法案件，經本院於96
    年5月7日以95年度訴字第1316號判處有期徒刑6月確定。又
    於同年間因犯恐嚇罪，經本院以95年度易字第868號判處有
    期徒刑10月，提起上訴後，臺灣高等法院於95年9月4日駁回
    上訴確定。適逢中華民國九十六年罪犯減刑條例施行，前開
    科刑分別減為有期徒刑3月、5月，合併定應執行有期徒刑7
    月，於96年7月29日縮刑期滿執行完畢。又於96年間因犯竊
    盜罪，經本院以96年度簡字第3127號判處有期徒刑3月，於
    97年10月6日縮刑期滿執行完畢。竟仍不知悔改，於98年8月
    5日凌晨2時30分許，在臺北市○○區○○街211號對面之艋
    舺公園內，因不滿甲○○向其追討郵局帳戶存摺、提款卡等
    物，竟基於傷害之故意，徒手毆打甲○○的頭部，致甲○○
    因而受有右臉3處裂傷之傷害。
二、案經甲○○訴由臺北市政府警察局萬華分局報告臺灣臺北地
    方法院檢察署檢察官偵查起訴。
    理  由
壹、證據能力事項:
  (一)按「被告以外之人於偵查中向檢察官所為之陳述，除顯有不
    可信之情況者外，得為證據。」，刑事訴訟法第159條之1第
    2項定有明文。查被告以外之人於偵查中向檢察官所為之陳
    述，本質上屬於傳聞證據，基於保障被告在憲法上之基本訴
    訟權，除該被告以外之人死亡、身心障礙致記憶喪失或無法
    陳述、滯留國外或所在不明而無法傳喚或傳喚不到、或到庭
    後拒絕陳述等情形外，如已經法院傳喚到庭具結而為陳述，
    並經被告之反對詰問，前揭以證人身分而在檢察官面前具結
    之陳述筆錄，除顯有不可信之情況者外，得為證據。亦即被
    告以外之人在偵查中經具結所為之陳述，倘該被告以外之人
    經法院傳喚不到或詰問不能時，上開在偵查中經具結所為之
    陳述，亦有證據能力而得為判斷之依據（最高法院98年度台
    上字第7201號判決要旨參照）。經查，證人乙○○在檢察官
    偵查中之證述，已經具結（參偵緝字第2234號卷第32-34頁
    ），公訴人雖聲請傳喚其到庭詰問，惟該證人經本院傳、拘
    無著，有傳票送達回證、乙○○之臺灣高等法院在監在押全
    國紀錄表、法務部戶政連結作業系統、拘票、拘提報告書在
    卷可稽（均附於本院卷內）。嗣經命書記官與其在警詢時所
    留之電話聯絡，亦聯絡無著，復有公務電話紀錄等在卷可按
    。其所在不明，本院已依法定程序傳喚不到，揆諸刑事訴訟
    法第159條之1第2項、159條之3第3款規定，證人乙○○於偵
    查中之證詞，自得為證據。又證人丙○○於偵查中之證詞，
    亦經具結擔保其證詞之憑信性，且復經本院依法傳訊到庭具
    結作證，其於偵查中之證詞，自亦得為證據。
  (二)按被告以外之人於審判外之陳述，雖不符刑事訴訟法第159
    條之1至第159條之4之規定，而經當事人於審判程序同意作
    為證據，法院審酌該言詞陳述或書面陳述作成時之情況，認
    為適當者，亦得為證據；當事人、代理人或辯護人於法院調
    查證據時，知有刑事訴訟法第159條第1項不得為證據之情形
    ，而未於言詞辯論終結前聲明異議者，視為有前項之同意，
    刑事訴訟法第159條之1、第159條之5第1項、第2項分別定有
    明文。經查，本判決下列所引用之被告以外之人於審判外之
    陳述，檢察官、被告於原審及本院言詞辯論終結前均未聲明
    異議，本院審酌上開證據資料製作時較無人情施壓或干擾，
    亦無不當取供，及證明力明顯過低之瑕疵，認以之作為證據
    應屬適當，故揆諸前開規定，認前揭證據資料有證據能力。
貳、有罪部分:
一、程序事項:
    被告主張告訴人甲○○已與其和解，同意撤回告訴云云，並
    提出和解書為證（附於本院卷）。惟查，告訴人甲○○於本
    院訊問時固亦自承曾與被告和解並簽立卷附被告所提出之和
    解書，但猶陳稱:未拿回存摺，所以還是要告他等語（參本
    院99年3月5日訊問筆錄）。參之被告所提出之和解書，係其
    與告訴人甲○○自行書立，並非經由鄉鎮市調解委員會依鄉
    鎮市調解條例規定所為之調解，亦未曾依上開規定送法院核
    定，自不生鄉鎮市調解條例第28條第2項:「告訴乃論之刑事
    事件於偵查中或第一審法院辯論終結前，調解成立，並於調
    解書上記載當事人同意撤回意旨，經法院核定者，視為於調
    解成立時撤回告訴或自訴。」之效力。是縱雙方曾經簽立和
    解書，但告訴人甲○○既未向本院撤回告訴，並堅持繼續告
    訴，本院自仍應予審理，合先敘明。
二、實體事項:
  (一)上揭犯罪事實，業據被告於本院審理時坦承不諱，並據證人
    甲○○於警詢時指陳在案（參偵字第23278號卷第4-5頁），
    且有臺北市立聯合醫院和平院區所出具之診斷證明書在卷可
    稽（參同上偵卷第7頁）。足認被告前開出於任意性之自白
    ，核與事實相符，可以採信。從而，本件被告傷害之犯行事
    證明確，洵堪認定，應依法論科。
  (二)核被告所為，係犯刑法第277條第1項之傷害罪。被告前於94
    年間因違反稅捐稽徵法案件，經本院於96年5月7日以95年度
    訴字第1316號判處有期徒刑6月確定。又於同年間因犯恐嚇
    罪，經本院以95年度易字第868號判處有期徒刑10月，提起
    上訴後，臺灣高等法院於95年9月4日駁回上訴確定。適逢中
    華民國九十六年罪犯減刑條例施行，前開科刑分別減為有期
    徒刑3月、5月，合併定應執行有期徒刑7月，於96年7月29日
    縮刑期滿執行完畢。又於96年間因犯竊盜罪，經本院以96年
    度簡字第3127號判處有期徒刑3月，於97年10月6日縮刑期滿
    執行完畢，此有臺灣高等法院被告前案紀錄表在卷可稽。其
    於受前開有期徒刑之執行完畢後，5年內故意再犯本件有期
    徒刑以上之罪，為累犯，應依刑法第47條第1項規定，加重
    其刑。爰審酌被告因與告訴人間有存摺之爭議，而以出手傷
    害告訴人之方式處理，殊無可取，告訴人所受如事實欄所載
    之傷勢，雙方嗣復確實已就民事損害賠償部分達成和解，以
    及被告犯後坦承犯行之態度等一切情狀，量處如主文所示之
    刑，並諭知易科罰金之折算標準。
參、無罪部分:
一、公訴意旨另略以:被告丁○○基於意圖為自己不法所有之犯
    意，於98年1月16日上午9時許，在臺北市萬華區○○○路○
    段89巷12號前，見告訴人丙○○所有放置在該處之黑色腳踏
    車一輛（品牌：WOODS）無人看管，竟乘告訴人丙○○不在
    場之際，竊取上開腳踏車得逞。嗣於同年2月4日19時許，被
    告於上開竊得腳踏車上張貼「售」字廣告，與友人乙○○（
    已另由檢察官為不起訴處分）於臺北市萬華區○○○路○段
    24 號前，一同向路過之告訴人丙○○兜售上開腳踏車時，
    經告訴人丙○○當場認出該輛腳踏車即係丙○○失竊車輛，
    報警處理，始悉上情。因認被告涉犯刑法第320條第1項之竊
    盜罪嫌。
二、按犯罪事實應依證據認定之，無證據不得認定犯罪事實，又
    不能證明被告犯罪或其行為不罰者，應諭知無罪之判決，刑
    事訴訟法第154條第2項、第301條第1項分別定有明文。次按
    認定不利於被告之事實，須依積極證據，茍積極之證據本身
    存有瑕疵而不足為不利於被告事實之認定，即應為有利於被
    告之認定，更不必有何有利之證據，而此用以證明犯罪事實
    之證據，猶須於通常一般人均不至於有所懷疑，堪予確信其
    已臻真實者，始得據以為有罪之認定，倘其證明尚未達到此
    一程度，而有合理性之懷疑存在，致使無從為有罪之確信時
    ，即應為無罪之判決（最高法院82年度台上字第163號判決
    、76年台上字第4986號、30年上字第816號等判例意旨參照
    ）。而告訴人之告訴，係以使被告受刑事訴追為目的，是其
    陳述是否與事實相符，仍應調查其他證據以資審認（最高法
    院52年台上字第1300號判例意旨參照）。
三、公訴意旨認被告涉犯上開竊盜罪嫌，無非係以證人乙○○、
    丙○○於偵查中之證詞、扣押筆錄、扣押物品目錄表、贓物
    認領保管單等為其論據。
四、訊據被告堅詞否認有何竊盜犯行，並辯解:沒有竊取該車，
    也沒有委託乙○○代售，也沒有向證人丙○○兜售等語。經
    查:
  (一)被害人丙○○所有之黑色腳踏車（品牌:WOOD），於98年1月
    16日9時前某時許，在臺北市萬華區○○○路○段89巷12號前
    為人所竊取，嗣於98年2月4日19時許，被害人丙○○至臺北
    市萬華區○○○路○段24號前跳蚤市場尋覓中古腳踏車時，
    因證人乙○○上前向其兜售上開失竊腳踏車而尋獲腳踏車一
    情，業據證人丙○○於偵查及本院訊問時結證在案（參偵緝
    字第2234號卷第33頁及本院99年1月22日訊問筆錄）。
  (二)證人乙○○於偵查中固結證稱:我在該處吃麵，我跟丁○○
    認識不久，丁○○走過來，叫我幫他看車，說「楊仔，若有
    人要買車跟我說一下。」，他用紙板寫「售」字掛在車上，
    後來丙○○來，丙○○問說車子是何處來的。跟丙○○兜售
    腳踏車的其中一人我確定是丁○○，把車子牽過來要賣的人
    也是丁○○等語（參偵字第2234卷第32-33頁）。但被告則
    堅詞否認在證人乙○○遭查獲當天時，其曾在現場，亦否認
    曾交付系爭失竊腳踏車予乙○○，委託乙○○代售。而查:
  (1)證人丙○○於偵查中結證:「當天除了乙○○外還有2個年輕
    人，約40歲左右，他們看到警察就跑掉。當時是那2位年輕
    人問我是否要買腳踏車。」等語（參偵字第2234號卷第33頁
    ）。其嗣於本院訊問時結證稱:我上前看車子時，連乙○○
    共有3個人在場。乙○○問我要不要買，我跟他說車是我的
    。乙○○說這台車是兩個年輕人要他幫忙賣的，那兩個人在
    我與乙○○爭執時就跑掉了。那兩個人都是2、30歲的年輕
    人，身高約175公分左右，當時我是警鴻一瞥，我看不太清
    楚等語。經本院提示被告之身分證照片予證人丙○○指認，
    證人丙○○經辨識後表示:「沒有，那天在現場的人不是他
    」等語（參本院99年1月22日訊問筆錄）。證人丙○○對於
    與乙○○同在現場之另兩個人的年齡描述部分，雖有2、30
    歲與40歲左右之些許差異，但其前後陳述均明確指出該兩個
    人係「年輕人」。而查，被告係於48年8月29日出生，於案
    發當時年近50歲，已屬父執輩之人。參之證人丙○○係42年
    次，與被告之年齡相仿。在此情況下，依一般社會通念，證
    人丙○○理應不會以「年輕人」之詞稱呼與其年齡相仿之被
    告。是本院認為證人丙○○於本院之指認，應屬無誤。
  (2)證人乙○○在初遭查獲時，於98年2月4日警詢時供稱:「我
    跟一名『姓游』之男子，在98年2月4日19時左右，在臺北市
    萬華區○○○路○段89巷24號前，『借取』該台腳踏車。游
    姓男子叫我騎騎看，看好不好騎，順便看有沒有人要買。查
    獲當場他有在場，看到警察靠近就跑了。」等語（參偵字第
    4185 號卷第7- 8頁）。嗣於解送臺灣臺北地方法院檢察署
    檢察官訊問時改稱:我沒有接觸該腳踏車，是一位『姓游』
    的先生向董小姐兜售等語（參偵字第4185號卷第32頁）。與
    其前開證詞非全然一致。且承前所述，證人丙○○已明確指
    認被告當天不在現場，復與證人乙○○之前開證詞，有所出
    入。而查，證人乙○○於98年2月4日19時許，因向被害人丙○○兜售被害人失竊之黑色腳踏車時，與證人丙○○發生口
    角，遭警發覺上前查問而當場遭警查獲一節，業據證人丙○○於偵查及本院前開期日訊問時結證在案（參前述資料）。
    證人乙○○既係因持有本件失竊之贓物，而遭警方查獲。其
    就本件竊盜案件有利害關係，自難期其證詞真實而可信。
  (3)綜上，本院認為證人乙○○與本件竊盜案件有利害關係，且
    其證詞與證人丙○○之證詞亦有出入，是證人乙○○之證詞
    ，不足為被告不利認定之依據。
  (三)至於公訴人所另提出之扣押筆錄、扣押物品目錄表、贓物認
    領保管單等證據部分，均僅足以證明證人乙○○於扣押當日
    持有告訴人丙○○失竊之腳踏車遭查獲，以及該腳踏車業經
    告訴人領回等事實。亦不足以證明被告竊取該車，並委託乙○○代售，以及於乙○○遭查獲時在場等事實。是各該證據
    亦不足為被告不利認定之依據。
  (四)綜上，證人乙○○、丙○○之證詞，以及公訴人所提出之上
    開扣押筆錄、扣押物品目錄表、贓物認領保管單等各項證據
    ，均不足以證明被告竊取告訴人丙○○所有之上開腳踏車之
    事實。此外，復查無其他積極之證據足以證明被告有何竊盜
    之犯行，既無證據證明，揆諸前開規定及說明，此部分自應
    為被告無罪之諭知。
據上論斷，應依刑事訴訟法第284條之1、第299條第1項前段、第
301條第1項，刑法第277條第1項、第47條第1項、第41條第1項前
段，刑法施行法第1條之1，判決如主文。
本案經檢察官蔡彥守到庭執行職務
中    華    民    國    99    年    5     月    21    日
                  刑事第四庭    法  官  李桂英
如不服本判決應於收受送達後10日內向本院提出上訴書狀，並應
敘述具體理由；其未敘述上訴理由者，應於上訴期間屆滿後20日
內向本院補提理由書（均須按他造當事人之人數附繕）「切勿逕
送上級法院」。告訴人或被害人如對於本判決不服者，應具備理
由請求檢察官上訴，其上訴期間之計算係以檢察官收受判決正本
之日。
                                書記官  王祥鑫
中    華    民    國    99    年    5     月    21    日
附錄本案論罪科刑法條全文:
中華民國刑法第277條
（普通傷害罪）
傷害人之身體或健康者，處 3 年以下有期徒刑、拘役或 1 千元
以下罰金。
犯前項之罪因而致人於死者，處無期徒刑或 7 年以上有期徒刑
；致重傷者，處 3 年以上 10 年以下有期徒刑。

司法院資訊處製作；財團法人民間司法改革基金會備份。
